【裁判字號】    89,交易,310
【裁判日期】    900628
【裁判案由】    過失致死等
【裁判全文】
臺灣雲林地方法院刑事判決                        八十九年度交易字第三一號
    公  訴  人  臺灣雲林地方法院檢察署檢察官
    被      告  甲○○
右列被告因過失致死等案件，經檢察官提起公訴（八十九年度偵字第五一七八號、五
二一五號），本院判決如左：
    主  文
甲○○因過失致人於死，處有期徒刑月，如易科罰金，以佰元折算壹日。
    事  實
一、甲○○於民國八十九年十月二十九日上午八時二十分許，駕駛車號Ｍ三－二二九
    ０號自小客車，沿雲林縣林內鄉○○路由林內往竹山行駛，途經林內路與彰雲路
    交岔路口，當時管制燈號雖是直行綠燈，惟甲○○本亦應注意車前狀況，隨時採
    取必要之安全措施，且依當時情況，天候晴，路面乾燥無缺陷，無障礙物，視距
    良好，別無不能注意之情事，竟疏未注意車前狀況，適有李基隆騎乘車號ＮＶＧ
    －二０五號重型機車後載其妻李廖琴，與甲○○同向行駛於林內路之內側車道上
    ，疏未注意上開管制燈號左轉專用燈並未亮起，依規定不得左轉，竟違規左轉，
    甲○○亦未注意採取必要安全措施，致甲○○上開自小客車車頭右前側自後方撞
    擊李基隆機車後輪車牌左側，李廖琴人往後彈撞在甲○○上開自小客車擋風玻璃
    右側及車前引擎蓋，送醫後因頭部外傷、腦出血之重創不治死亡，李基隆倒地受
    有頭部外傷、左脛腓骨骨折併手術外固定、左小腿皮膚缺損併手術植皮等傷害。
二、案經李基隆告訴雲林縣警察局斗六分局報告臺灣雲林地方法院檢察署檢察官偵查
    起訴。
    理  由
一、被告甲○○固不否認於右開時地駕車與告訴人李基隆機車發生碰撞之情，惟矢口
    否認有過失犯行，辯稱：我有注意車前狀況，是李基隆突然從我右手邊轉過來，
    機車後輪才與車子右前側發生擦撞云云。然查：被告駕車自後撞擊告訴人李基隆
    機車，致告訴人受有如事實欄所載之傷勢，被害人李廖琴並因而死亡之事實，業
    據告訴人指訴綦詳，卷附之道路交通事故調查報告表現場圖亦顯示撞擊地點之內
    側車道遺有一刮地痕直線長達二六˙二公尺，該刮地痕雖雖斜向進入對向車道之
    內側車道，惟該處刮地痕終端距離車道分向線不到一˙九公尺，可見機車倒地後
    是朝被告自小客車前進方向滑行，證人蔡宜恭即現場處理之警員並到庭證稱：撞
    擊地點就是在刮地痕的地點，從紅綠燈到刮地痕約有一˙六公尺等語，可見在該
    刮地痕之起點即紅綠燈前側一˙六公尺處，即為機車被撞倒地之處，以該刮地痕
    之上開長度及走向，可認機車係在左轉時遭後方來車直行撞擊，並非機車左轉時
    ，機車後側與自小客車發生擦撞所致，蓋若係擦撞當使機車橫向倒地而遭自小客
    車輾壓，並非如上所示之機車倒地往前滑行。另現場照片亦顯示被告自小客車擋
    風玻璃、引擎蓋等物均破裂凹損，機車後輪上方車牌左側凹陷，被告並供稱是死
    者李廖琴往後彈撞所致，可見在後座的李廖琴是因自小客車自後追撞之速度甚快
    ，致使李廖琴在機車後輪車牌左側處受撞後，騰空跌撞在自小客車前側無疑。被
    告辯稱是告訴人要閃車又加速才造成上開結果云云，但以告訴人左轉之行進方向
    ，若係加速必是車體更加朝向左側，撞擊當時即不可能撞到機車後輪車牌之處。
    從而被告係駕車自後撞擊告訴人機車，堪無疑義。則被告並未注意車前狀況，採
    取必要安全措施，堪可斷定。此經台灣省嘉雲區車輛行車事故鑑定委員會、台灣
    省車輛行車事故覆議鑑定委員會鑑定結果，亦持相同看法，有鑑定意見書及各該
    委員會函文附卷可稽。又死者李廖琴確係因本件車禍死亡之事實，亦為公訴人督
    同法醫師相驗屍體屬實，製有勘驗筆錄、驗斷書、相驗屍體證明書存卷可憑。告
    訴人李基隆受有如事實欄所示之傷勢，亦有診斷證明書在卷足參。按駕駛人應注
    意車前狀況，隨時採取必要之安全措施，道路交通安全規則第九十四條第三項定
    有明文，被告身為駕駛人，自負有上開義務。而當時之情況，天候晴、路面乾燥
    無缺陷、無障礙物、視距良好，有上開調查報告表可參，別無不能注意之情事，
    告訴人機車當時已在內側車道，在直行綠燈尚未轉換為左轉專用燈時即左轉等情
    ，為告訴人到庭陳稱甚明，惟該違規情狀已甚為明顯，被告竟疏未注意該車前狀
    況，亦未採取何安全措施直接撞擊告訴人機車而肇事，其有過失至明。雖告訴人
    違規左轉為肇事主因，但此不能解免被告之責。又死者之死亡、告訴人之受傷，
    與被告之過失均有相當因果關係，亦屬明顯。此外，並有現場照片數幀在卷足明
    ，本件事證明確，被告所辯顯係卸責之詞，不足為信，其犯行堪以認定，自應依
    法論科。
二、核被告所為，係犯刑法第二百七十六條第一項之過失致死罪、第二百八十四條第
    一項前段之過失傷害罪。公訴人認被告超速駕車亦有過失之處，惟此部份並無證
    據證明。被告於本院審理否認有何犯行，難認其自首犯罪，是公訴人請求減輕被
    告之刑，亦難照准。被告一過失行為致人受傷及死亡，係一行為觸犯上開二罪名
    ，為想像競合犯，應從一重論以一過失致死罪。爰審酌被告犯後矢口否認犯行之
    態度，然已賠償告訴人及被害人家屬部分之損害賠償金額及物品，有明細表一份
    在卷可參，被害人家屬李佩瀡亦到庭陳稱該情屬實，惟並未與告訴人和解，取得
    告訴人、被害人家屬之諒解，並過失所造成之危害不輕，惟過失之情節尚非鉅大
    ，告訴人並為肇事主因等一切情狀，量處如主文所示之刑，並諭知易科罰金之折
    算標準。
據上論斷，應依刑事訴訟法第二百九十九條第一項前段，刑法第二百七十六條第一項
、第二百八十四條第一項前段、第五十五條、第四十一條第一項前段，罰金罰鍰提高
標準條例第一條前段、第二條，判決如主文。
中      華      民      國    九十      年      六      月    二十八    日
                                        臺灣雲林地方法院刑事第一庭
                                            法  官  侯  廷  昌
右正本證明與原本無異。
如不服本判決，應於判決送達後十日內向本院提出上訴狀( 應附繕本 )。
                                            書記官  李  清  龍
中      華      民      國    九十      年      六      月    二十八    日
中華民國刑法第二百七十六條
 (過失致死罪)
因過失致人於死者，處二年以下有期徒刑、拘役或二千元以下罰金。
從事業務之人，因業務上之過失犯前項之罪者，處五年以下有期徒刑或拘役，得併科
三千元以下罰金。
中華民國刑法第二百八十四條
 (過失傷害罪)
因過失傷害人者，處六月以下有期徒刑、拘役或五百元以下罰金，致重傷者，處一年
以下有期徒刑、拘役或五百元以下罰金。
從事業務之人，因業務上之過失傷害人者，處一年以下有期徒刑、拘役或一千元以下
罰金，致重傷者，處三年以下有期徒刑、拘役或二千元以下罰金。


司法院資訊處製作；財團法人民間司法改革基金會備份。
